臺灣高等法院民事判決
110年度簡易字第43號
原      告  陳韋誠  
被      告  陳怡君  
訴訟代理人  羅瑞洋律師
上列當事人因被告傷害等事件，原告提起刑事附帶民事訴訟請求
侵權行為損害賠償事件，經本院刑事庭裁定移送前來（109年度
附民字第487號），本院於110年7月27日言詞辯論終結，判決如
下：
    主      文
被告應給付原告新臺幣參萬零玖佰伍拾元，及自民國一０九年十
二月五日起至清償日止，按年息百分之五計算之利息。
原告其餘之訴駁回。
訴訟費用由被告負擔百分之六，餘由原告負擔。 
    事實及理由
一、原告主張：被告為伊胞姐，於民國107年11月26日下午3時19
    分許，在門牌號碼臺北市○○區○○○路0號之國立臺灣大學醫學
    院附設醫院（下稱臺大醫院）6A安寧病房護理站前，因兩造
    母親住院飲食等事與伊發生爭執，被告竟以「畜牲」一語辱
    罵伊（下稱系爭侮辱行為），並徒手推擊伊（下稱系爭傷害
    行為），致伊受有胸部挫傷之傷害（下稱系爭傷害），因此
    支出醫療費用新臺幣（下同）1,670元及受有精神慰撫金30
    萬元（公然侮辱部分）、20萬元（傷害部分）之損害。爰依
    民法第184條第1項前段及第195條之規定，求為命被告應給
    付原告50萬1,670元，及自刑事附帶民事起訴狀繕本送達翌
    日起至清償日止，按年息5％計算利息之判決。
二、被告則以：伊雖有於上揭時、地對原告為系爭侮辱、傷害行
    為，致原告受有系爭傷害等情，惟原告支出身心科醫療費用
    720元，與伊上開行為不具因果關係，且非屬必要醫療費用
    。另原告亦有毆打伊之行為，致伊受有頭部外傷、臉部挫傷
    、右膝挫傷等傷害，應對伊負損害賠償責任，伊主張互為抵
    銷，縱未能抵銷，兩造互相傷害，原告就損害之發生或擴大
    ，亦屬與有過失。且原告先稱伊比禽獸不如、垃圾等，復揮
    手打、足踹伊，伊始為系爭侮辱、傷害行為，伊所受傷勢更
    重，未對原告請求賠償，原告請求精神慰撫金數額過高，應
    從輕審酌原告非財產上損害金額等語，資為抗辯。並答辯聲
    明：原告之訴駁回。
三、按因故意或過失，不法侵害他人之權利者，負損害賠償責任
    ，民法第184條第1項前段定有明文。經查，原告主張兩造為
    姊弟，被告於上揭時、地，因其母住院飲食等事宜與原告發
    生爭執，故意徒手推擊原告，致原告受有系爭傷害，並於護
    理師出面阻止時，又以「畜牲」侮辱原告等情，為被告所不
    爭執（見本院卷第75頁），並有臺大醫院109年2月5日校附
    醫秘字第1090900736號函檢附原告病歷資料、臺灣臺北地方
    法院（下稱臺北地院）刑事庭勘驗現場錄影檔案光碟製作之
    勘驗筆錄及擷圖照片在卷可查（見臺北地院108年度易字第1
    145號卷，下稱刑事一審卷，第87至109、271至273、283至2
    99頁）。被告因系爭傷害、侮辱行為，業經本院109年度上
    易字第2102號刑事判決撤銷改判公然侮辱罪處拘役8日，駁
    回傷害上訴部分（即維持原拘役20日罪刑），另定應執行拘
    役23日，如易科罰金以1,000元折算1日確定（下稱系爭刑案
    ），有刑事判決在卷可稽（見本院卷第7至33頁），並經本
    院依職權調閱系爭刑案案卷核閱屬實，堪認被告確有對原告
    為上開傷害、侮辱之侵權行為。故原告依侵權行為之法律關
    係，請求被告賠償所受損害，自屬有據。　
四、次按不法侵害他人之身體、健康、名譽、自由、信用、隱私
    、貞操，或不法侵害其他人格法益而情節重大者，被害人雖
    非財產上之損害，亦得請求賠償相當之金額，民法第195條
    第1項前段定有明文。又民法第195條第1項前段所謂「相當
    之金額」，應斟酌加害人實際加害情形、所造成之影響是否
    重大、被害人痛苦之程度、兩造之身分地位、經濟情形及其
    他各種情形核定之（最高法院47年台上字第1221號、51年台
    上字第223號判例意旨參照）。原告主張被告因系爭侮辱、
    傷害行為，應賠償其醫療費用1,670元、精神慰撫金30萬元
    （公然侮辱部分）及20萬元（傷害部分）等語，為被告所否
    認，並以前詞置辯。茲就原告所請求之各項金額，審酌如下
    ：
　㈠關於醫療費用1,670元部分： 
　⒈原告因系爭傷害於事發當天就診支出醫療費用950元等情，有臺大醫院醫療費用收據為證（見附民卷第7頁），審酌原告甫受系爭傷害，即於同日下午4時14分許至臺大醫院外科部看診，支出包含治療處置費、放射線診療費、證明書費、診察費等項目，堪認係為治療系爭傷害支出之必要費用，應予准許。
　⒉原告另主張因被告系爭傷害、侮辱行為，致其身心受創，須
    支出身心科醫療費用500元、220元云云，並提出身心科診所
    醫療費用收據為憑（見附民卷第9、11頁），惟關於赴身心
    科就診原因，原告稱：因系爭刑案審理期間長達2年，被告
    不願和解，且不肯承認犯行，造成伊身心煎熬與壓力，才去
    身心科就診等語（見本院卷第73頁），參以被告於107年11
    月26日為系爭侮辱、傷害行為，原告遲至109年10月27日、1
    09年11月16日始至身心科就醫，已間隔兩年，原告縱有身心
    壓力，係因在意系爭刑案訴訟結果，非直接因被告所為系爭
    傷害及侮辱行為引起，難認原告支付身心症狀診療費用500
    元、220元，與被告系爭傷害、侮辱行為有相當因果關係，
    故原告請求被告給付此部分診療費用720元，為無理由。
　㈡關於精神慰撫金30萬元（公然侮辱部分）及20萬元（傷害部
    分）部分：
　　衡以被告未念及手足之情，竟因照顧病重母親方式，與原告
    在醫院護理站前發生口角爭執，進而出手推擊原告，及以負
    面、貶抑、使人難堪且依一般人之智識程度及社會經驗顯足
    以減損原告在社會上評價之「畜牲」辱罵原告，均足使原告
    受有精神上痛苦，故原告依前揭規定請求非財產上之損害賠
    償即精神慰撫金，應屬有據。茲審酌兩造均為碩士畢業，原
    告名下有房屋、土地及汽車等財產，被告名下則無資產等情
    ，有兩造陳述及稅務電子閘門財產所得調件明細表等件可參
    （見本院卷第74、81頁、本院限閱卷第5至17、21至26頁）
    ，再參以事件發生當時，被告動手傷害及辱罵原告之緣由、
    經過，及兩造之教育程度、身分、地位、經濟狀況，暨原告
    所受損害程度等一切情狀，認原告分別請求公然侮辱部分、
    傷害部分精神慰撫金，應各以2萬元、1萬元為適當；逾此數
    額之請求，即不應准許。
五、再按因故意侵權行為而負擔之債，其債務人不得主張抵銷，
    民法第339條定有明文。其立法理由係因故意侵權行為而負
    擔之債，與他項債務之性質不同，必不許其抵銷，始足以保
    護債權人之利益。被告基於傷害之犯意徒手推擊原告，致原
    告受有系爭傷害，係屬故意侵權行為，依上開規定，被告自
    不得以其得對原告主張侵權行為債權主張抵銷。至被告辯稱
    原告亦有傷害其之行為，對損害之發生屬與有過失，請求依
    民法第217條酌減云云，惟按損害之發生或擴大，被害人與
    有過失者，法院得減輕賠償金額，或免除之，民法第217條
    第1項定有明文。所謂被害人與有過失，須被害人之行為助
    成損害之發生或擴大，就結果之發生為共同原因之一，行為
    與結果有相當因果關係，始足當之。倘被害人之行為與結果
    之發生並無相當因果關係，尚不能僅以其有過失，即認有過
    失相抵原則之適用（最高法院96年度台上字第1169號判決意
    旨參照）。查兩造係因母親住院飲食等事件爆發口角，復因
    被告推擊原告，由口角爭執轉為肢體衝突，兩造各基於傷害
    之故意，相互拉扯、毆打他造，致兩造均受有傷害，已據本
    院調閱上開刑事案卷查明屬實，是兩造因口角進而故意傷害
    對方之行為，並非各自傷害侵權行為之共同原因，依上開說
    明，自無民法第217條過失相抵原則之適用，被告抗辯原告
    對損害之發生或擴大亦與有過失，要不足採。
六、綜上所述，原告依民法第184條第1項前段、第195條之規定
    ，請求被告應給付3萬0,950元部分，及自刑事附帶民事起訴
    狀繕本送達翌日即109年12月5日起（見附民卷第13頁）至清
    償日止，按年息5％計算之利息部分，為有理由，應予准許，
    逾此範圍之請求，為無理由，不應准許。
七、本件事證已臻明確，兩造其餘之攻擊或防禦方法及所用之證
    據，經本院斟酌後，均認不足以影響本判決之結果，爰不再
    逐一論列，附此敘明。
八、據上論結，原告之訴為一部有理由，一部無理由，依民事訴
    訟法第79條，判決如主文。
中　　華　　民　　國　　110 　年　　8 　　月　　10　　日
                  民事第四庭    
                        審判長法  官  傅中樂
                              法  官  趙伯雄
                              法  官  管靜怡 
正本係照原本作成。
不得上訴。
中　　華　　民　　國　　110 　年　　8 　　月　　10　　日

　　　　　　　　　　　　　    書記官  蕭進忠